【裁判字號】    98,交抗,2669
【裁判日期】    981103
【裁判案由】    違反道路交通管理處罰條例
【裁判全文】
臺灣高等法院交通事件裁定            98年度交抗字第2669號
抗  告  人
即受處分人  甲○○
上列抗告人因違反道路交通管理處罰條例案件，不服臺灣板橋地
方法院，中華民國98年7月31日所為裁定（98年度交聲字第1843
號），提起抗告，本院裁定如下：
    主  文
抗告駁回。
    理  由
一、按駕駛人駕駛汽車（依道路交通管理處罰條例第3條第8款規
    定，包括機器腳踏車即機車），應遵守道路交通標誌、標線
    、號誌之指示，道路交通安全規則第90條前段定有明文。又
    道路交通標誌標線號誌設置規則第206條第5款第1目規定「
    圓形紅燈」之行車管制號誌係表示禁止車輛通行，並不得超
    越停止線或進入路口。如汽車駕駛人，行經有燈光號誌管制
    之交岔路口闖紅燈者，處新台幣（下同）1,800元以上5,400
    元以下罰鍰，道路交通管理處罰條例第53條第1項定有明文
    ；且汽車駕駛人駕駛汽車違反道路交通管理處罰條例第53條
    規定者，除應依該條所規定之罰鍰處罰外，並應予記違規點
    數3點，道路交通管理處罰條例第63條第1項第3款亦定有明
    文。
二、經查，抗告人即受處分人甲○○於民國（下同）97年7月29
    日23時許，騎乘車牌號碼607-BRV號重型機車，行經臺北縣
    中和市○○街101巷口處設有燈光號誌管制之交岔路口時，
    該路口行車管制號誌已為圓形紅燈，表示車輛禁止通行，不
    得超越停止線或進入路口，受處分人仍騎乘上開機車闖越紅
    燈左轉（左轉忠孝街124巷），經台北縣政府警察局中和分
    局執勤警員陳葵豪以其有駕車行經有燈光號誌管制之交岔路
    口闖紅燈之違規行為，依道路交通管理處罰條例第53條第1
    項之規定，製發北縣警交字第C00000000號舉發違反道路交
    通管理事件通知單舉發，指定最後應到案日期為97年8月12
    日，並由受處分人於收受通知聯者簽名欄上親自簽名。受處
    分人並未依通知單所載期限到案繳納罰緩或陳述意見，交通
    部公路總局台北監理所板橋監理站遂於98年6月17日以板監
    裁字裁41-CO0000000號違反道路交通管理事件裁決書，依道
    路交通管理處罰條例第53條第1項、第63條第1項第3款（裁
    決書漏載「第1項」）規定，裁處受處分人罰鍰4,500元，並
    記違規點數3點；嗣受處分人於98年6月19日收受上開裁決書
    後向台北區監理所板橋監理站提出聲明異議；有上開舉發通
    知單影本、裁決書正本、送達證書、聲明異議狀各1份在卷
    可稽（見原法院卷第3頁至第9頁）。
三、受處分人甲○○在原法院之聲明異議意旨略以：受處分人乃
    騎乘機車，而非該規定所指之「汽車」；復違規時間為97年
    7月29日23時，依當時時間該號誌應已轉為「閃黃燈」，已
    無紅綠燈之號誌，是本人並未構成闖紅燈；再道路交通管理
    處罰條第53條第1項為「裁量行政」之規定，並非「羈束行
    政」，故應為具體個案判斷，始符合行政處分個案正義之要
    求；又該違規地點為一小巷口，於23時仍設置紅綠燈已屬不
    當，於其他更寬大的巷口相比，其大多於22時已無紅綠燈，
    有違「行政自我拘束原則」，該號誌之設計應屬違法，為此
    聲明異議云云。惟查：
（一）按交通警員掣單舉發違反道路交通管理處罰條例所列之違
      規事實，本質上為行政處分，係公務員基於職務上權力，
      依法就特定之具體事件所為具有公法上效果之單方行政行
      為，基於公務員為公法上行為具有公信力之原則，該行政
      處分當可被推定為真正，其據以依法處分之事實認定亦為
      真正無誤，本此公信原則，乃立法者賦予行政機關制定違
      反道路交通管理事件統一裁罰基準及處理細則，使勤務警
      員得當機處分，以達其維護交通秩序、安全之行政目的。
      反之，若謂公務員一切行政行為均需預留證據以證其實，
      則國家行政勢必窒礙難行；合先敘明。
（二）證人即舉發本案受處分人違規行為之員警陳葵豪在原法院
      以證人之身分具結擔保供述之真實性，而於98年7月29 日
      訊問時明確證稱：（問：你為何會舉發本件違規？）當天
      晚上，伊在執勤巡邏勤務，執勤地點在中和市○○街與忠
      孝街124巷口，伊發現異議人騎乘機車紅燈左轉到忠孝路
      124巷口，他是騎在忠孝路上往烘爐地方向行駛；（問：
      你當時站立的位置？）伊當時是騎乘兩台警用機車在異議
      人後方約1、2公尺的位置，當時伊身著制服，伊看到異議
      人在距離該路口停止線大約3公尺前，號誌已經變成紅燈
      了，異議人還是左轉等語在卷，並有當庭繪製現場草圖一
      份存卷為證（見原法院卷第14頁至第17頁）。本院審酌：
      證人陳葵豪為依法執行取締交通違規勤務之警員，受處分
      人所違反者僅為道路交通管理處罰條例之行政處罰事項；
      而證人與受處分人間原無宿怨，果非有此事實，當無在法
      院訊問而以證人之身份具結供證時，甘冒偽證之刑法重責
      ，刻意設詞誣陷受處分人之理；本件既無證據足資證明證
      人之舉發有錯誤或有捏造事實違法取締之情事；揆諸首揭
      說明，則證人本其維護交通秩序、安全職責所為之舉發，
      自應受到合法、正確之推定；尚難以本件除證人警員之供
      證外，並無其他舉發照片或錄影資料等證據資為佐證，即
      逕認證人陳葵豪之舉發不實。
（三）次查，證人陳葵豪為執行交通取締勤務之警員，其對此等
      交通案件必有相當舉發之經驗，其證述於依法執行職務時
      ，親眼目睹受處分人騎乘重型機車違規紅燈左轉，嗣並就
      其親眼見聞於受有具結程序及偽證罪擔保之情形下於法院
      到庭為證述，而所為之前開證詞，對於其如何發現本件受
      處分人騎乘重型機車紅燈左轉之過程，已提出合理、詳實
      之說明，且以一般執勤員警之專業訓練而言，對於該等職
      務上事項之觀察程度自遠較一般人更為專注，其應無誤判
      之可能，所為之上揭證述，亦無何違背一般經驗或論理法
      則之情形，其前揭證詞，自堪以採信。況證人陳葵豪已明
      確證述受處分人違規過程如上，苟若證人陳葵豪未親眼見
      聞，其如何得知受處分人於前開時間曾行經前開路口之事
      實。受處分人空言指稱當時時間該號誌應已轉為「閃黃燈
      」，已無紅綠燈之號誌，是本人並未構成闖紅燈等語，自
      無可採。
（四）受處分人復主張：該違規地點為一小巷口，於23時仍設置
      紅綠燈已屬不當，於其他更寬大的巷口相比，其大多於22
      時已無紅綠燈，有違「行政自我拘束原則」，該號誌之設
      計應屬違法云云，惟司法機關於審查行政處分之案件時，
      依憲法權力分立原則，僅能就行政機關所為之行政處分是
      否合法為審查，至於妥當與否，則應尊重行政機關依其專
      業判斷所為之決定。本件違規路段於設置交通號誌及規制
      期間設置之初，勢必經過臺北縣政府交通局等權責機關邀
      集相關單位會勘，考量該區域車輛行駛動線、行車需求及
      安全等因素，乃路權管理機關本於其專業知識及素養，所
      為維護道路交通安全與順暢，經會勘後所為之決定，其本
      有依法裁量之餘地，原則上洵非本院權責所得加以干涉、
      審究。因此，受處分人上開主張亦無理由。
（五）綜上所述，受處分人確有在前開時、地騎乘機車，行經有
      燈光號誌管制之交岔路口闖紅燈之違規行為，已堪認定。
五、原裁定就受處分人違規行為之認定，已於理由中敘明如上，
    並就聲明異議所辯內容，亦詳予指駁，原處分機關依首揭道
    路交通管理處罰條例之規定，裁處受處分人罰鍰4,500元，
    並記違規點數3點，其認事用法即無違誤，從而駁回其異議
    ，經核並無不合。受處分人未附理由提起抗告，且至本裁定
    為止，亦未補提任何書狀指摘原裁定有何不當，其抗告顯無
    理由，應予駁回。
據上論結，應依道路交通案件處理辦法第26條，刑事訴訟法第41
2條，裁定如主文。
中    華    民    國    98    年    11    月    3     日
                  刑事第三庭    審判長法  官  陳博志
                                      法  官  許文章
                                      法  官  陳德民
以上正本證明與原本無異。
不得再抗告。
                                      書記官  高麗雯
中    華    民    國    98    年    11    月    3     日


司法院資訊處製作；財團法人民間司法改革基金會備份。
